臺灣高等法院交通事件裁定　　　　　　 94年度交抗字第362號
抗　告　人
即受處分人　萬鈺通運股份有限公司
法定代理人　甲○○
代　理　人　乙○○
　　　　　　　　　　60號
上列抗告人因違反道路交通管理處罰條例案件，不服臺灣桃園地
方法院中華民國94年4月29日裁定（94年度交聲字第67號），提
起抗告，本院裁定如下：
    主  文
抗告駁回。
    理  由
一、原處分機關處分意旨: 萬鈺通運股份有限公司（下稱萬鈺公
    司）所有258-GS營業貨運曳引車，於民國（下同）93年9月
    26 日8時24分，在國道三號樹林南磅，經警查獲汽車裝載貨
    物超過核定重量告發，原處分機關乃對之裁決罰鍰新台幣一
    萬五千元，並記汽車違規紀錄一次。
二、聲明異議意旨略以：緣異議人所有車牌號碼258-GS號營業貨
    運曳引車於93年9月26日7時39分許，載運砂石從基隆港出發
    ，於基隆港務局所設標準地磅過磅時，磅重為47.3噸，未逾
    法定允許之10 %，惟於同日8時24分行駛國道3號高速公路南
    下至樹林收費地磅時，過磅時顯示47.6噸，已逾核重之11 %
    ，按照運載砂石重量常理推斷，裝載砂石重量只會遞減不會
    遞增，請查明事實撤銷原處分云云。
三、原裁定以：(一)按貨車裝載貨物不得超過核定之總重量，道
    路交通安全規則第79條第1項第1款定有明文。復按「汽車裝
    載貨物超過核定之總重量、總聯結重量者，處汽車所有人罰
    鍰，並記汽車違規紀錄一次，其應歸責於汽車駕駛人時，除
    依第3項處汽車駕駛人罰鍰及依第63條第1項第2款記點外，
    汽車所有人仍應記該汽車違規紀錄1次。有前2項規定之情形
    者，汽車駕駛人仍應依第63條第1項第2款規定記違規點數2
    點。有前2項規定之情形者，應責令改正或當場禁止通行，
    並處新臺幣1萬元罰鍰，超載10公噸以下者，以總超載部分
    ，每1公噸加罰新臺幣1000元；超載逾10公噸至20公噸以下
    者，以總超載部分，每1公噸加罰新臺幣2000元；超載逾20
    公噸至30公噸以下者，以總超載部分，每1公噸加罰新臺幣
    3000元；超載逾30公噸者，以總超載部分，每1公噸加罰新
    臺幣5000元。未滿1公噸以1公噸計算」，道路交通管理處罰
    條例第29條之2第1項、第2項亦有明文。(二)異議人所有上
    開營業貨運曳引車之核定總重量為43公噸，而異議人所僱司
    機李國雄駕駛上開車輛載運貨物，於上開時、地為警攔檢，
    經國道3號公路樹林收費站地磅秤得總重量為47.6噸，超重
    4.6噸等情，有舉發違反道路交通管理事件通知單1紙在卷可
    稽。(三)對於汽車裝載貨物超過核定之總重量之處罰，道路
    交通管理處罰條例第29條之2規定甚為明確，且依據現行道
    路交通管理處罰條例內容，並無車輛超載如未逾10%得予免
    罰之規定。雖內政部警政署於90年5月29日以（90）警署交
    字第106079號函請交通部建請將現行交通執法儀器「誤差值
    」納入「違反道路交通管理事件統一裁罰標準及處理細則」
    一節，然交通部於90年6月5日以交路90字第039396號函說明
    二略以：「各類交通違規之處罰及執法取締標準於道路交通
    管理處罰條例及道路交通安全規則等，均已有明文規範，故
    本案貴署關切事項尚難謂有違行政程序法且有適法疑義．．
    ．究應如何規範為宜，仍請貴署自行核處．．．」等語。準
    此，內政部警政署固因交通執法儀器使用上容有誤差，而給
    與寬容值以勸導代替取締，惟此係考量儀器測量之精準度，
    而由員警斟酌儀器測得之數據，決定是否舉發，屬個案違規
    事實之認定，與取締是否違法無關；此觀上開警政署函文主
    旨，僅在建請交通部將上開寬容值納入「違反道路交通管理
    事件統一裁罰標準及處理細則」，顯見所謂寬容值尚非法規
    明文自明。況斟酌儀器誤差，而在一定範圍內，於篩選後始
    行舉發之執法方式，固屬合理，然亦應以儀器可能產生之誤
    差為斷，否則無異藉寬容值放寬法律規定，並非所宜。以此
    論之，前開寬容值以總重量10%計算，尚乏可信依據，因此
    ，只要車輛在於實際上確已經有超載（重）之事實存在，則
    執勤警員依上述規定填單舉發，即不得認為違法。反之，若
    認為超載（重）未達總重量10%者，即得免予舉發，則有抵
    觸上述道路交通管理處罰條例第29條之2之規定，難謂適法
    。(四)按地秤之公差負載秤量之1/1000，但負載秤量之1/10
    00小於檢定標尺分度值時，以其檢定標尺分度值為公差。衡
    器檢定檢查技術規範第4.28.2點定有明文。又國道3號高速
    公路南下樹林收費站地磅經經濟部標準檢驗局檢定合格，誤
    差值在法定公差內，有經濟部標準檢驗局度量衡器檢定合格
    證書1紙在卷可憑。本件異議人所屬上開營業貨運曳引車核
    重43公噸，過磅總重47.6公噸，超載重量達4.6公噸，以地
    磅最大誤差即上開公差值1/1000計算，異議人已超載無訛，
    自應處罰。(五)內政部警政署固因交通執法儀器使用上容有
    誤差，而於90年5月29日（90）警署交字第106079號函請交
    通部建請將現行交通執法儀器「誤差值」納入「違反道路交
    通管理事件統一裁罰標準及處理細則」，然此係考量儀器測
    量之精準度，而給與寬容值以勸導代替取締，而由員警斟酌
    儀器測得之數據，決定是否舉發，屬個案違規事實之認定，
    非藉該10%寬容值放寬法律規定等情，已如前述。異議人所
    屬車輛於基隆港務局載運砂石時，逕將核定重量43公噸加上
    10%計算其可載重之重量，而認未逾法定允許重量自屬違誤
    。原處分機關以異議人所有前開營業貨運曳引車超重4.6公
    噸，依道路交通管理處罰條例第29條之2第3項規定處異議人
    罰鍰新臺幣1萬5000元，並記汽車違規紀錄1次，於法並無不
　  合，異議人請求撤銷原處分，核無理由，應予駁回。
四、原審依道路交通管理處罰條例第87條第2項、道路交通案件
    處理辦法第19條，裁定駁回異議，認事用法，核無違誤。抗
    告意旨：（一）抗告人之司機93年9月26日上午7時39分許，
    在財政部基隆港務局標準過磅時，顯示47.3噸，未逾誤差值
    10％（二）原審未查在樹林收費地磅竟顯示47.6噸。（三）
    原審未釐清案發當日天氣晴朗，重量應會遞減，不會遞增。
    （四）財政部基隆港務局設置之地磅，相當嚴謹，超過10％
    法定核重，一律嚴禁駛出港區，原審依樹林收費站之地磅，
    有失公正、客觀。經查：（一）抗告人抗告狀所附之交通部
    90 年9月21日交路字第054777號函，並未有「超重未達總重
    量百分之十免予舉發」之記載。（二）不論是47.3噸或47.6
    噸抗告人之曳引車均已超重，原處分機關依上開法條而為之
    處分，應無違誤。抗告人以超重未逾百分之十，即免予舉發
    ，對於法條尚有誤解。綜上，抗告人仍執陳詞，任意指摘原
    裁定不當，為無理由，應予駁回。
三、據上論結，應依刑事訴訟法第412條，裁定如主文。
中　　華　　民　　國　　94　　年　　6 　　月　　8 　　日
　　　　　　　　　交通法庭審判長法　官  陳貽男
　　　　　　　　　　　　　　　  法　官  李世貴
　　　　　　　　　　　　　　　  法　官  許仕楓
以上正本證明與原本無異。
不得再抗告。
                                書記官  楊麗雪
中　　華　　民　　國　　94　　年　　6　　 月　　10　　日
